臺灣高等法院刑事判決　　　　　　　　　九十一年度上易字第二九七四號
　　上　訴　人　臺灣新竹地方法院檢察署檢察官
　　被　　　告　丙○○　女　四.
右上訴人因被告詐欺案件，不服臺灣新竹地方法院九十一年度易字第四六四號，中華
民國九十一年九月三十日第一審判決（起訴案號：臺灣新竹地方法院檢察署九十年度
偵緝字第二八四號），提起上訴，本院判決如左︰
    主  文
上訴駁回。
    理  由
一、公訴意旨略以：被告丙○○基於意圖為自己不法所有之概括犯意，於民國八十七
    年二月一日，以其承租新竹市○○路七一號房屋經營「綠的少女」休閒服飾店為
    名義，邀約乙○○投資，約定由乙○○出資新台幣（下同）三十萬元，押租金十
    萬元及房租每月三萬八千元則由雙方各出一半，盈餘由被告分得六成，乙○○分
    得四成，被告並簽立合約書以取信乙○○，使乙○○不疑有詐，如數交付投資金
    三十萬元、押租金五萬元及房租一萬九千元，丙○○又於八十七年四月二十四日
    ，以相同手法詐騙甲○○，再度取得投資金三十萬元，嗣於八十七年七月間，丙○○無端將前述服飾店結束營業，逃逸不知去向，乙○○與甲○○始知受騙，因
    認被告係連續犯刑法第三百三十九條第一項詐欺取財罪嫌等語。
二、公訴人認被告丙○○涉犯上開詐欺取財犯行，無非以：右開事實，有被告與告訴
    人乙○○、甲○○簽訂之合約書及合夥契約書附卷可參，且被告亦自承於結束經
    營「綠的少女」休閒服飾店後，陸續在新竹市城隍廟入口處八號、新竹市○○路
    七五號、新竹市○○街五號西門市場內、新竹市○○路十六號等處經營服飾店迄
    今，被告經常遷移店址更換店名，有違事理常情，復觀諸被告於短短三個月內，
    分別向告訴人乙○○、甲○○募集投資款，卻故意隱瞞重複集資之事實，使告訴
    人乙○○、甲○○陷於錯誤，依約交付投資金，於得款後擅自結束營業，另覓他
    處經營服飾店以逃避告訴人乙○○、甲○○之追索，顯係以投資為名行詐欺之實
    等語，為其論據。
三、訊據被告丙○○雖坦承於前開時間，邀約乙○○、甲○○合夥投資其於新竹市○○路七一號房屋所經營「綠的少女」休閒服飾店，並由乙○○之處取得三十萬元
    投資款、押租金五萬元及房租一萬九千元，復自甲○○之處取得投資款三十萬元
    之事實，惟辯稱：被告係因經營困難始結束營業，並非蓄意詐財，被告於取得投
    資款後，曾將店面裝潢，且為求獲取較高之利潤，亦曾至香港九龍批貨，然仍因
    經營不善而倒閉，並非惡意倒閉，新竹市城隍廟入口處八號之服飾店是與「綠的
    少女」休閒服飾店同時經營的，新竹市○○路七十五號之服飾店並非其所經營，
    僅係受僱者，至於新竹市○○街五號西門市場之服飾店係與朋友合夥等語。
四、經查：
（一）被告丙○○確於右開時間分自告訴人乙○○、甲○○之處收受上述投資款，以
      合夥經營位於新竹市○○路七一號「綠的少女」休閒服飾店之事實，為被告供
      承在卷，並有收據一紙（見臺灣新竹地方法院檢察署九十年度偵緝字第二八四
      號卷宗第五十九頁）、合夥契約書一份（見臺灣新竹地方法院檢察署八十九年
      度偵字第四０七三號卷宗第五頁、第六頁）、合約書一份（見同上卷宗第七頁
      、第八頁）附卷足稽，應堪信為真實。
（二）告訴人甲○○於本院九十一年七月二十二日訊問時陳稱，被告當初找他投資時
      ，告知利潤很好及分紅之方法，並提及香港拿回來的貨在臺灣賣的利潤比較好
      ，他就決定投資三十萬元，被告之後曾至香港補貨，帶回店裡販賣，「綠的少
      女」休閒服務店原來在新竹市○○路七一號一樓經營，後來因被告打算在二樓
      作批發，所以他曾介紹朋友至該店二樓裝潢等語，核與證人即被告友人孟臺珍
      到庭證稱，八十七年間被告在新竹市○○路七一號經營「綠的少女」休閒服飾
      店，想擴大營業，被告表示香港九龍的衣服比萬華、五分埔的成衣還要便宜，
      因為她和被告是朋友關係，所以才陪同被告至香港採購，回臺灣後，還在店裡
      幫被告整理衣服，當時被告經營二家服飾店，實際上均有在經營等情相符，足
      以證明被告辯稱確實有經營「綠的少女」休閒服飾店，並於取得投資款後裝潢
      店面復至香港補貨一節，應屬真實，而堪以採信。
（三）公訴人雖認被告於偵訊中自承於結束經營「綠的少女」休閒服飾店後，陸續在
      新竹市城隍廟入口處八號、新竹市○○路七五號、新竹市○○街五號西門市場
      內、新竹市○○路十六號等處經營服飾店迄今，然依偵訊筆錄之記載，僅得證
      明被告自承曾經營上開服飾店之事實，而未能證明被告係在結束經營「綠的少
      女」休閒服飾店後，始陸續經營上揭服飾店，況依證人孟臺珍前揭證詞，亦得
      證明被告於經營「綠的少女」休閒服飾店時，尚在城隍廟附近經營另一家服飾
      店。
（四）被告既在取得告訴人乙○○、甲○○之上開投資款後，將「綠的少女」休閒服
      飾店之店面加以裝潢，並至香港採購服飾以供在上開服飾店內販售，對於其所
      取得之投資款顯不具不法所有之意圖，況且市場交易、投資之型態甚多，每人
      對於經營之理念亦不相同，尚難僅由被告經營多家服飾店及隱瞞重複集資之事
      實，即遽認被告在向告訴人乙○○、甲○○募集資金時，係對該二人行使詐術
      ，由上述事證僅得以證明被告係經營不善而倒閉，而未能證明被告係以投資為
      名行詐欺之實。
五、復按刑法第三百三十九條第一項詐欺罪之成立，以意圖為自己或第三人不法之所
    有，以詐術使人陷於錯誤，而將本人或第三人之物交付為要件，即詐欺罪之成立
    要件，必須行為人有施用詐術之行為始能成立。所謂以詐術使人交付，必須被詐
    欺人因其詐術而陷於錯誤，若其所用方法不能認為詐術，亦不致使人陷於錯誤，
    即不構成該罪，最高法院四十六年台上字第二六Ｏ號判例可資參照，即刑法第三
    百三十九條詐欺取取財及詐欺得利益罪，須行為人主觀上有為自己或第三人不法
    所有之意圖或為自己不法利益之意圖，而客觀上亦有施用詐術，始能成罪，因此
    苟無積極證據足資證明行為人確有不法所有意圖或圖自己不法利益，並施用詐術
    ，自不能認為成立詐欺罪。
六、綜上所述，經原審調查後認為並不能證明被告於募集資金時曾對告訴人乙○○、
    甲○○行使詐術，亦未能證明被告主觀上具有不法所有之意圖，至於被告雖未依
    約與告訴人二人分紅，於上開「綠的少女」休閒服飾店經營不善倒閉後，亦未主
    動與告訴人二人洽談清算事宜，直至原審審理中始與告訴人二人成立調解，惟此
    乃民事問題，與刑法詐欺取財罪之構成要件有別。此外，復查無其他積極證據足
    以認定被告有公訴意旨所指之詐欺犯行，因而對被告為無罪判決之諭知，經核並
    無不當。公訴人上訴意旨仍執前詞指摘原判決不當，並無新義。按被告與告訴人
    分別和解正按月攤還出資額中，有還款收據在卷可憑。至於被告結束「綠的少女
    」服飾店後，在新竹城隍廟入口處八號、中央路七十五號服飾店工作，乃係受僱
    為店員，並非轉移資金經營，可徵本件純屬民事上糾紛問題。公訴人之上訴核無
    理由，應予駁回。
據上論斷，應依刑事訴訟法第三百六十八條，判決如主文。
本案經檢察官吳國南到庭執行職務。
中      華      民      國    九十一    年    十二      月      十八    日
                              臺灣高等法院刑事第十八庭
                                  審判長法  官  吳      敦
                                        法  官  劉  慧  芬
                                        法  官  吳  明  峰
右正本證明與原本無異。
不得上訴。
                                        書記官  李  華  安
中      華      民      國    九十一    年    十二      月      十八    日
